【裁判字號】    94,聲判,20
【裁判日期】    950331
【裁判案由】    聲請交付審判
【裁判全文】
臺灣新竹地方法院刑事裁定              94年度聲判字第20號
聲  請  人
即  告訴人  甲○○
代  理  人  胡昇寶律師
被      告  乙○○
上列聲請人即告訴人因被告過失致死案件，不服臺灣高等法院檢
察署檢察長中華民國94年8月23日94年度上聲議字第2714號駁回
再議之處分（原不起訴處分案號：臺灣新竹地方法院檢察署93
年度偵續字第56號），聲請交付審判，本院裁定如下：
    主  文
聲請駁回。
    理  由
一、台灣高等法院檢察署94年度上聲議字第2714號處分書所列之
    被告雖為廖坤錦、乙○○，惟依本件聲請人聲請交付審判之
    理由以觀，均係針對被告乙○○部分不服，故本件聲請交付
    審判之被告應係乙○○1人，合先敘明。
二、按告訴人不服上級法院檢察署檢察長或檢察總長認再議為無
    理由而駁回之處分者，得於接受處分書後10日內委任律師提
    出理由狀，向該管第一審法院聲請交付審判；法院認交付審
    判之聲請不合法或無理由者，應駁回之，刑事訴訟法第258
    條之1、第258條之3第2項前段，分別定有明文。次按民國91
    年1月17日三讀通過，同年2月8日公佈之刑事訴訟法第258條
    之1係參考德國刑事訴訟法第172條第2項之規定及日本刑事
    訴訟法第262條准起訴之規定，增訂「聲請法院交付審判制
    度」，告訴人於不服上級檢察署之駁回處分者，得向法院聲
    請交付審判；其目的係為對於檢察官起訴裁量之制衡，除貫
    徹檢察機關內部檢查一體之原則所含有之內部監督機制外，
    另宜有檢察機關以外之監督機制，由法院保有最終審查權而
    介入審查，以提供告訴人多一層救濟途徑（刑事訴訟法第25
    8條之1立法理由參照）以促使檢察官對於不起訴處分為最慎
    重之篩選，審慎運用其不起訴裁量權；從而，本條之適用一
    方面係強制告訴人先循檢察機關內部之監督機制救濟無效果
    後，始由法院為之，另方面亦促使檢察機關內部省視其不起
    訴處分是否妥當，法院有最終審查權；故交付審判之制度雖
    賦予法院於告訴人交付審判之聲請裁定准否前，可依同法第
    258條之3第3項規定為「必要之調查」，然法院於審查交付
    審判之聲請有無理由時，應以審酌告訴人所指摘不利被告之
    事證未經檢察機關詳為調查或斟酌，或不起訴處分書所載理
    由違背經驗法則、論理法則及證據法則為限，方符本條係為
    制衡檢察官起訴裁量權之立法意旨。故法院調查之範圍，應
    僅限於偵查中曾顯現之證據，不得再就告訴人新提出之證據
    再為調查，亦不可蒐集偵查卷外之證據。
三、聲請人即告訴人甲○○聲請交付審判意旨略以：
（一）本件不起訴處分書意旨就被告乙○○部分乃依據事故現場
      附近商家所錄得之錄影帶畫面顯示，認被害人並非於乙○
      ○所停放之車輛後方倒地，且在被告乙○○車輛左方暫停
      後始駛離，並經過另一暫停之機車及2部車輛，亦未有重
      心不穩之現象，而認被告乙○○雖違規停放車輛，惟其違
      規停車行為與本件被害人之死亡，並無因果關係云云，惟
      查：1.依據處理本件事故之警方所繪製之現場圖，可知被
      告乙○○所駕駛之FP－5062號自小客車，因未順向儘靠道
      路右側，右斜停放且佔用慢車道影響行車不當妨礙交通，
      顯係違規停車，且被害人之機車刮地痕係由被告乙○○車
      輛後方開始。2.共同被告廖坤錦於偵查時陳述「當時路的
      外側有停一部白色自小客車，我聽到撞聲，又聽到輪胎壓
      到東西的聲音，我就停車，路邊的人說死者為了閃避自小
      客車撞到我的公車後輪... （問：自小客車停在何處？）
      車尾靠外側白色實線。」。3.證人黃鈺清警詢「我坐在公
      車上，我無意間頭向後看，突然看見一部機車由巴士後方
      往北方向行駛，該機車閃避前方停放之自小客車（白色）
      ，因閃避不慎，騎機車騎士便跌倒，而滑進巴士右後輪底
      下」。4.證人朱秀珠於鑑定時說明「我行經竹北中華路在
      大約100公尺處看見一位機車女騎士，不知在閃什麼，突
      然倒下，倒在旁邊中間，隨即公車輾上拖行，我看見煞車
      時當事人在我前面... 我騎機車在邱麗萍後面有一段距離
      ，公車在我機車與邱機車前方，我與邱麗萍機車中間仍有
      許多機車，但車禍後都離開現場，當時車流量很大，不是
      公車頭撞上邱麗萍機車」。5.本件交通事故經送臺灣省竹
      苗區車輛行車事故鑑定委員會及臺灣省車輛行車事故覆議
      鑑定委員會鑑定，皆認被告乙○○駕駛自小客車未順向儘
      道路右側且佔用慢車道車不當為肇事次因。6.綜上所結，
      依警方所繪製之現場圖、證人之證詞，佐以鑑定委員會之
      鑑定意見，堪認本件被害人於事故發生時，因閃避慢車道
      由被告乙○○所右斜停放之自小客車後失控往左倒地，繼
      而機車與公車擦撞，人並遭公車後輪輾上而拖行。是被告
      乙○○之違規停車行為與被害人之死亡有相當因果關係，
      被告乙○○自應負過失致死罪責。
（二）雖檢察官勘驗肇事現場附近之商家所錄得之錄影帶畫面，
      認被害人在被告車輛左方及另一部車輛中間暫停後，始往
      被告車輛左方之車道離開，被害人在暫停機車時即已過被
      告乙○○之車輛而停在該車左方，於嗣後駛入車道時，自
      無閃避被告乙○○之車輛可言，且被害人並非在被告乙○
      ○所停放之車輛後例地云云，而認被告乙○○並無須負過
      失致死之責任云云。惟查：1.勘驗筆錄記載錄影帶畫面時
      間21時28分56秒，畫面中顯示另一黃色亮點（此黃色亮點
      應為被害人之機車）由車道移動至被告所停放之車輛及第
      二部車輛間停止。嗣於21時29分16秒移動往車道離開。2.
      21時29分52秒看見公車經過被告車輛右方車道，之後見經
      過的車輛均行駛內側車道（顯見車禍已經發生）。3.依勘
      驗筆錄所記載，被害人所騎乘之機車係先經過被告乙○○
      所停放之車輛，而後公車行經過。然查，由證人黃鈺清與
      朱秀珠前開證述可知，本件被害人與公車發生意外事故時
      ，其位置係在公車之右後方向北行駛，且係為閃避被告乙
      ○○違規停故之車輛，方向左切入快車道外側車道而與公
      車發生碰撞。此即與勘驗筆錄記載係被害人騎機車先行通
      被乙○○所停放之車輛，公車再行經過之記載不符。檢察
      官所認定畫面時間21時28分56所顯示之黃色之小光點，是
      否即是被害人之機車，即非無疑。4.如依檢察官勘驗筆錄
      之記載，是果畫面時間21時28分56秒所出現之黃色亮點係
      被害人之機車，則其既於21時29分16秒移動往車道離開，
      而公車則於21時29分52秒方過被告車輛後方車道。其間相
      距達36秒。縱被害人騎乘機車時速僅30公里，則公車經過
      被告所停放車輛之位置時，被害人所騎之機車至少距離公
      車達250公尺之遙，本件不幸之意外又如何會發生？被害
      人又何以會遭公車並拖行倒地在被告乙○○所違規停放之
      白色自小客車前方6公尺處，且現場機車拖地痕又如何產
      生？此實不合常理，且有違經驗法則。5.綜上所述，檢察
      官所指為被害人機車之黃色亮點，事實上並非為被害人之
      機車。是檢察官依據錯誤之判斷而作之不起訴決定，即應
      予以撤銷。另依據事故現場圖，證人之證述及鑑定報告，
      已足認被告與本件被害人之死亡應負過失責任，爰聲請准
      將本件交付審判云云。
四、聲請人前以被告廖坤錦及乙○○涉犯過失致人於死罪嫌，向
    臺灣新竹地方法院檢察署檢察官提出告訴，經該署檢察官於
    93年8月2日以93年度偵字第1972號為不起訴處分，聲請人不
    服，聲請再議，嗣經臺灣高等法院檢察署檢察長以93年度上
    聲議字第3384號命令發回臺灣新竹地方法院檢察署檢察官續
    查，再經臺灣新竹地方法院檢察署檢察官於94年7月11日以
    93年度偵續字第56號為不起訴處分後，聲請人仍不服，聲請
    再議，經臺灣高等法院檢察署檢察官認原不起訴處分並無不
    當，於94年8月23日以94年度上聲議字第2714號處分書駁回
    再議之聲請，聲請人於94年9月2日收受處分書，並於94年9
    月12日委由胡昇寶律師向本院提出交付審判之聲請等情，有
    臺灣高等法院檢察署93年度上聲議字第3384號命令、94年度
    上聲議字第2714號處分書、台灣高等法院檢察署送達證書、
    臺灣新竹地方法院檢察署93年度偵字第1972號不起訴處分書
    及94年度偵續字第56號不起訴處分書在卷可按，是聲請人於
    收受上開處分書後10日內委由律師向本院提出交付審判之聲
    請，程式上並無不合，先予敘明。
五、告訴人前告訴意旨略以：被告廖坤錦係服務於新竹客運股份
    有限公司（下稱新竹客運）之大客車司機，係從事駕駛業務
    之人，於91年11月6日21時30分許，駛車牌號碼FK-331號營
    業大客車沿新竹縣竹北市○○路由南往北方向行駛，嗣行經
    同市○○路418號前時，適有告訴人甲○○之女邱麗萍騎乘
    車牌號碼SDB－768號輕型機車同方向沿中華路行駛，因欲閃
    避違規停放於中華路418號前之被告乙○○所有之車牌號碼
    7P-5062自用小客車而切入中華路外側車道行駛，因而與被
    告廖坤錦所駕駛之上開大客車發生擦撞，致邱麗萍騎乘之機
    車重心不穩而摔倒並遭被告廖坤錦所駕駛之前揭大客車後車
    輪輾過頭顱而當場死亡，故認被告廖坤錦涉有刑法第276條
    第2項業務過失致死、被告乙○○涉有刑法第276條第1項過
    失致死罪嫌云云。
六、臺灣新竹地方法院檢察署檢察官不起訴處分之理由略以：被
    告廖坤錦、乙○○均堅決否認有何過失致死之犯行，被告廖
    坤錦辯稱：我認為自己沒有過失，我是依照時速與路線行駛
    ，被害人與我有安全距離，我未逾越車道去撞擊被害人等語
    ；被告乙○○則辯稱：我的車子是停在路肩，不是停在慢車
    道，雖我停在反向車道而違規停車，與死者之車禍應無因果
    關係等語。經查，被害人雖因本次車禍而死亡一情，業經本
    署檢察官督同檢驗員、法醫相驗解剖並鑑定死因屬實，此有
    相驗筆錄、解剖筆錄、相驗屍體證明書、驗斷書及法務部法
    醫研究所91年法醫所醫鑑字第1608號鑑定書各乙份在卷可憑
    。然查：1.告訴人雖指稱被告被告廖坤錦駕駛大客車與被害
    人所騎乘之機車有擦撞，而認被告廖坤錦應有過失責任云云
    。惟證人即處理此次車禍之新竹縣警察局竹北分局交通事故
    處理小組警員余立仲到庭證稱：「（問：大客車是否有與機
    車相刮之油漆痕跡？）從照片看來並沒有，且我們有作車頭
    檢驗，一樣沒有痕跡。」，其再證稱：「車禍發生後，車子
    就扣在我們竹北分局的前面，.... 車頭檢驗是我在分局門
    口，我在看並採證，我看的結果車身並沒有刮痕，只有在後
    輪的地方好像有被害人的腦髓，而且白天、晚上都檢查一次
    ，並沒有痕跡等語，再者，證人即當時搭乘被告廖坤錦所駕
    駛新竹客運大客車上之乘客黃鈺清於偵查時證稱：「（問：
    騎機車的人為何會跌倒？）我往後看，看到騎機車的人要往
    前行，要閃路邊的停車，我看到的時候她好就滑下去了。（
    問：機車跌倒時，你座的位子是機車的何方？）機車跌倒時
    ，機車是在我的位置的右後方。」；另證人即發時騎機車行
    駛於被害人後方之朱秀珠則結稱：「事故發生時，我騎機車
    在死者後方，機車當時約搖了二、三下，就倒在公車右側前
    後兩個輪子間，機車騎士是一跌倒就在公車輪下，因為離公
    車輪很近，我沒有看到有擦撞到東西」等語。又死者機車經
    勘驗結果，該車車頭大燈之左側有擦痕，長約5公分，為紅
    綠色夾雜、另邊緣有紅色擦痕0.8公分，機車之左側車頭面
    皮有擦痕3處，最上方之擦痕約3公分、第2處之擦痕約8公分
    、下方之擦痕約15公分、機車腳踏墊離地約8公分、機車左
    側車身有小擦痕約1.5公分、左側車身擦痕離地最高點為14
    公分、最低點離地約10公分，而公車護欄離地高度約10公分
    、左側車身離地高度約16公分等情，有臺灣新竹地方法院檢
    察檢察官91年11月12日履勘現場筆錄及照片6張在卷可按，
    雖機車車頭大燈之左側5公分擦痕有紅綠色夾進、邊緣有紅
    色擦痕0.8公分，惟與公車之橘、白色之車體顏色並不相同
    ，且依據機車照片中擦痕，可知機車係受到極大力道之擦撞
    ，惟依證人余立仲上述之證詞，大客車車體並無擦刮痕，是
    機車之上開擦痕應非與大客車碰撞所到，否以造成此刮痕之
    力道，大客車車體必有相對之痕跡，是不足以為不利被告廖
    坤錦之認定。綜上可判斷被告廖坤錦所駕駛之大客車行駛於
    中華路外側車道，上並未與被害人所騎乘之上揭機車擦撞自
    明。2.再查，被告廖坤錦係合法且遵循道路交通安全規則之
    規定而行駛於快車道之外側車道上，並未逾越該外側車道而
    行駛於慢車道，亦無證據證明被告廖坤錦有何反交通法令之
    違規行為，如超速、無照駕駛或後駕車等情事，且事發當時
    之天色已晚，視線並未如同白天般良好，被告廖坤固有應隨
    時注意車前狀況之注意義務，但被害人係逾越慢車道而侵入
    快車道外側車道之機車騎士，被告廖坤錦係具合法路權之駕
    人，且當時被告廖坤錦亦需保持注前來車之注義務，對於大
    客車旁之車行駛狀況，尚難苛求其必須隨時保持注意義務，
    且被告廖坤錦駕駛大客車與害人所騎乘之車輛間未有擦撞已
    如前述，亦應認為被告廖坤錦因不能注意大各車車旁之所有
    交通狀況，而不具過失責任。本件肇事原因經送臺灣省竹苗
    區車輛行車事故鑑定委員會及臺灣省車輛行車事故覆議鑑定
    委員會鑑定結果，亦同此意見認被告廖坤錦無肇事責任，有
    各該委員會之鑑定意見書及覆議鑑定書各乙份在卷可憑。此
    外並有道路交通事故現場圖、道路交通事故調查報告表（一
    ）、（二）及照片等在卷可憑。是尚難僅憑告訴人指訴而遽
    論其涉有業務過失致人於死之罪責。2.復查，被告乙○○雖
    違規停放其所有車牌號碼7P－5062號自用小客車於新竹市○
    ○路418號前之行為，臺灣省竹苗區車輛行車事故鑑定委員
    會鑑定書認為被告乙○○之違規行為為本件肇事之次因，而
    認為被告乙○○應負過失責任云云。惟經臺灣新竹地方法院
    檢察署檢察官會同告訴人、被告乙○○當庭勘驗肇事現場附
    近之商家所錄得之錄影帶畫面，被告乙○○車輛係在畫面
    右方往左方算起第3輛車輛，可知被告乙○○之車輛所停放
    之地點旁，以畫面上所見，至少尚有其他2部車輛停放，在
    當日(1)21時28分43秒，1個黃色亮點停放在第1部與第2部車
    輛中間（黃色亮點應係機車燈光，但非被害人機車），該機
    車未移動。(2)21時28分56秒，畫面中顯示另一黃色亮點（應
    為被害人之機車）由車道移動至被告所停放之車輛及第2部
    車輛間停止，嗣於21時29分16秒移動往車道離開，當時上開
    第1個黃色亮點仍在原處，左下方有人影走向第1個亮點。之
    後並無機車經過。(3)21時29分52秒看見公車經過被告車輛後
    方車道，之後見經過的車輛均走內側車道（顯見車禍已經發
    生）。(4)21時31分52秒見一人站在車道中間似指揮交通。(5)
    21 時34分28秒紅色救護車經過。(6)21時36分14秒第1個黃色
    亮點離開。由畫面可知，被害人在被告車輛左方及另一部車
    輛中間暫停後，始往被告車輛左方之車道離開，被害人在暫
    停機車時即已過被告乙○○之車輛而停在該車左方，於嗣後
    駛入車道時，自無閃避被告乙○○之車輛可言，又車禍係在
    畫面未拍攝到之地方，可知被害人倒地遭輾斃之處，距被告
    乙○○所停放之車輛至少有2部車輛停放之距離，即至少約
    有6、7公尺以上之距離，亦有臺灣新竹地方法院檢察署勘驗
    筆錄在卷可憑。告訴人雖指稱第1個黃色亮點為害人之機車
    ，惟該黃色亮點在紅色救護車出現之後始移動離開，可見該
    機車騎士仍能移動，是告訴人尚有誤會。綜上可知，被害人
    倒地之處，離被告乙○○所停放之車輛己隔6、7公尺以上之
    距離，且車禍發生當時，被害人倒地處至被告乙○○停放車
    輛中間，尚有另2部車輛停放及1部機車騎士暫停機車於2部
    車輛中間，而依錄影帶顯示，被害人並非在被告乙○○所停
    放之車輛後方倒地，且在被告乙○○車輛左方暫停後始駛離
    ，並經過另一暫停之機車及2部車輛，亦未有重心不穩之現
    象。雖警方所繪製之現場圖中顯示被害人機車刮地痕係由被
    告乙○○車輛後方開始，惟依據現場錄影帶所示，被害人非
    在被告乙○○車輛方倒地，是該現場圖所示由被告乙○○車
    輛後方開始之刮地痕跡顯非被告害人機車之刮地痕。況由錄
    影帶所示可知尚有其他車輛停放在該處，惟警方現場圖中未
    有其他車輛停放之標示，均可知該現場圖與車生時之現場有
    一定之差距，而臺灣省竹苗區車輛行車事故鑑定委員會及台
    灣省車輛行車事故覆議鑑定委員會均僅依據警訊筆錄、現場
    圖及照片作成鑑定意見書，並未將場錄影帶之畫面列為鑑定
    之依據，惟上開現場所示之刮地痕顯非被害人機車所造成已
    如上述，依據此有之現場圖所作成之鑑定本有疑義，自不足
    以為不利被告乙○○之認定。4.綜上所述，可推論肇地點與
    被告乙○○所停放之前開自用小客車間之距離，本件車禍或
    起因於被害人欲閃避路邊違規停車車輛而切入快車道之外側
    車道時不慎倒地，並遭被告廖坤錦所駕駛之大客車車輪輾過
    死亡。惟被害人倒地遭斃之地點，與被告乙○○停放之車輛
    尚有一定之距離，且依據錄影帶所示，被害人地前所閃避之
    違規車輛應非告乙○○所停放之前開車輛無疑。又本件經臺
    灣新竹地方法院檢察署檢察官於前次偵查中，於勘驗錄影帶
    後即立刻發文至新竹縣竹北分局要求其提供當日肇事時之所
    有照片或相關資料，希能找出當日違規停車致被害人不得不
    違規逾越車道之犯罪嫌疑人，此亦為告訴人當庭所請求，惟
    新竹縣竹北分局函覆已將當日所有拍攝之照片全數交臺灣新
    竹地方法院檢察署檢察官，有新竹縣竹北分局竹縣北警字第
    09300028203號函乙份在卷可憑，而本件係發生於91年11月
    間，距今已近3年餘，縱訪視附近之店家，恐亦難查悉當時
    違規停放車輛之資料，惟揆諸前開最高法院76年台字第192
    號判例要旨，被害人之死亡結果與被告乙○○間之違規停車
    行為間應無因果關係，本件被告乙○○應無過失責任可言。
七、聲請人對於前開不起訴處分（93年度偵續字第56號）仍不服
    ，又提起再議，經臺灣高等法院檢察署以94年度上聲議字第
    2714號處分書駁回再議之聲請，其理由略為：被告廖坤錦、
    乙○○均堅決否認有何過失致死犯行，被告廖坤錦辯稱:我
    認為自己沒有過失，我是依照時速與路線行駛，被害人與我
    有安全距離，我未逾越車道去撞擊被害人等語；被告乙○○
    則辯稱：我的車子是停在路肩，不是停在慢車道，雖我停在
    反向車道而違規停車，但與死者之車禍應無因果關係等語。
    卷查1.被害人因本次車禍而死亡之事實，業經原署檢察官督
    同檢驗員、法醫相驗解剖並鑑定死因屬實，有相驗筆錄、解
    剖筆錄、相驗屍體證明書、驗斷書及法務部法醫研究所91年
    法醫所醫鑑字第1608號鑑定書各乙份在卷可參。此外，依證
    人即處理此次車禍之新竹縣警察局竹北分局交通事故處理小
    組警員余立仲證稱：「（問：大客車是否有與機車相刮的油
    漆等痕跡?) 從照片看來並沒有，…我們有作車頭檢驗，一
    樣沒有痕跡。……車禍發生後，車子就扣在我們竹北分局的
    前面，…車頭檢驗是我在分局門口，我在看並採證，我看的
    結果車身並沒有刮痕，只有在後輪的地方好像有被害人的腦
    髓，而且自天、晚上都檢查一次，並沒有痕跡」（見93年度
    偵字第1972號卷93年4月7日訊問筆錄、93年度偵續字第56號
    卷93年12月14日訊問筆錄），證人即當時搭乘被告廖坤錦所
    駕駛新竹客運大客車上之乘客黃鈺清證稱: 「（問：騎機車
    的人為何會跌倒？）我往後看，看到騎機車的人要往前行，
    要閃路邊的停車，我看到的時候她好像就滑下去了。…（問
    ：機車跌倒時，你座的位子是在機車的何方？）機車跌倒時
    ，機車是在我的位置的右後方。」（見91年度相字第601號
    卷92年8月8日訊問筆錄）；證人即案發時騎機車行駛於被害
    人後方之朱秀珠則結證稱: 「事故發生時，我騎機車在死者
    後方，…（死者）機車當時約搖了二、三下，…是倒在公車
    右側的前、後二個輪子中間，…機車騎士是一跌倒就在公車
    的輪子下了，因為離公車輪很近，……我沒有看清楚有無擦
    撞到任何物品」 (見92年8月8日訊問筆錄）各等語。以及臺
    灣新竹地方法院檢察署檢察官勘驗死者機車、新竹客運肇事
    大客車結果，認：死者機車車頭大燈之左側有擦痕，長約5
    公分，為紅綠色夾雜、另邊緣有紅色擦痕0.8公分，機車之
    左側車頭面板有擦痕3處，最上方之擦痕約3公分、第2處之
    擦痕約8公分、下方之擦痕約15公分、機車腳踏墊離地約8公
    分、機車左側車身有小擦良約1.5公分、左側車身擦痕地最
    高點為14公分、最低點離地約10公分，而公車護欄離地高度
    約10公分、左側車身離地高度約16公分等情，亦有原署檢察
    官91年11月12日履勘現場筆錄及照片6張在卷可憑; 且觀諸
    機車車頭大燈之左側5公分擦痕有紅綠色夾進、邊緣有紅色
    擦痕0.8公分，與公車之橘、白色之車體顏色並不相同，是
    機車之上開擦痕應非與大客車碰撞所致，綜上，可判斷被告
    廖坤錦所駕駛之大客車行駛於中華路外側車道上，並未與被
    害人所騎乘之上揭機車擦撞自明。本件經送臺灣省竹苗區車
    輛行車事故鑑定委員會鑑定結果：廖坤錦駕駛營大客車沿中
    華路由南往北方向行駛，屬在車道上行駛之前方車，路權優
    先，措手不及，致右後輪輾壓失控倒地之邱麗萍，無肇事因
    素等語，有該會90年4月30日竹鑑字第920418號鑑定意見書
    附卷可參。聲請人不服，嗣再送臺灣省車輛行車事故覆議鑑
    定委員會覆議結果，亦同此意見，有該會92年7月9日府覆議
    字第9210602號函在卷可憑。是被告廖坤錦就本件車禍並無
    肇事因素，自難令其負業務過失致死罪責。2.原署檢察官於
    94年3月15日會同聲請人、被告乙○○當庭勘驗肇事現場附
    近之商家所錄得之錄影帶畫面，被告乙○○車輛係在畫面右
    方往左方算第3輛車輛，在91年11月6日車禍發生當天：(1)21
    時28 分43秒，1個黃色亮點停放在第1部與第2部車輛中間（
    黃色亮點應係機車燈光，但非被害人機車），該機車未移動
    。(2)21時28分56秒，畫面中顯示另一黃色亮點（應為被害人
    之機車）由車道移動至被告所停放之車輛及第2部車輛間停
    止，嗣於21時29分16秒移動往車道離開，當時上開第1個黃
    色亮點仍在原處且左下方有人影走向第1個亮點。之後並無
    機車經過。(3)21時29分52秒看見公車經過被告車輛後方車道
    ，之後見經過的車輛均走內側車道（顯見車禍已經發生）。
    (4)21時31分52秒見一人站在車道中間似指揮交通。(5)21時34
    分28秒紅色救護車經過。(6)21時36分14秒第1個黃色亮點離
    開。原檢察官由畫面判斷：被害人在被告車輛左方及另一部
    車輛中間暫停後，始往被告車輛左方之車道離開，被害人在
    暫停機車時即已過被告乙○○之車輛而停在該車左方，於嗣
    後駛入車道時，自無閃避被告乙○○之車輛情形，又車禍係
    在畫面未拍攝到之地方，可知被害人倒地道輾斃之處，距被
    告乙○○所停放之車輛至少有2部車輛停放之距離，即至少
    約有6、7公尺以上之距離，亦有原署勘驗筆錄在卷可憑，是
    尚難認被告乙○○之違規停車與被害人死亡有何因果關係。
    本件車禍經送請臺灣省竹苗區車輛行車事故鑑定委員會鑑定
    及臺灣省車輛行車事故覆議鑑定委員會覆議雖均認為被告乙
    ○○駕駛自小客車未順向儘靠道路右側且佔用慢車道影響行
    車不當為本件車禍肇事次因，惟該鑑定及覆議漏未參酌錄影
    帶顯示車禍發生地點距被告乙○○停車之處有6、7公尺以上
    之距離等情形，是該鑑定及覆議尚難執為不利於被告乙○○
    之依據。至於聲請人雖指稱第1個黃色亮點為被害人之機車
    ，惟該黃色亮點在紅色救護車出現之後始移動離開，顯見該
    機車騎士仍能移動，是聲請人所指尚有誤會。另警方所繪製
    之現場圖中顯示被害人機車括地痕係由被告乙○○車輛後方
    開始，惟依據現場錄影帶所示，被害人非在被告乙○○車輛
    後方倒地，是該現場圖所示由被告乙○○車輛後方開始之刮
    地痕跡應非被害人機車之刮地痕，且由錄影帶所示，尚有其
    他車輛停放在該處，惟警方現場圖中未有其他車輛停放之標
    示，是該現場圖之繪製與車禍發生時之現場有仍差距，亦不
    足為不利於被告乙○○之認定。綜上所述，被害人之死亡結
    果與被告乙○○間之違規停車行為並無因果關係，被告乙○
    ○應無過失責任，亦難令其負過失致死罪責。本件原檢察官
    ，所為不起訴之處分，經核尚無不合，再議意旨猶執前詞，
    予以指摘，難認為有理由。
八、經本院依職權調閱臺灣新竹地方法院檢察署91年度相字第
    601號相驗卷、93年度偵字第1972號偵查卷、93年度偵續字
    第56號偵查卷及臺灣高等法院94年上聲議字第2714號偵察卷
    ，經查：
（一）按犯罪事實應依證據認定之，無證據不得推定其犯罪事實
      。次以認定不利於被告之事實，須依積極證據，苟積極證
      據不足為不利於被告事實之認定時，即應為有利於被告之
      認定，更不必有何有利之證據（最高法院30年度上字第81
      6號判例參照）。又刑法上之過失，指對於構成犯罪之事
      實，應注意並能注意而不注意為成立要件（最高法院26年
      度上字第1754號判例亦同此意旨），故必須行為人對結果
      之發生能預見而未預見，且應注意並能注意而不注意，始
      有過失。而於認定行為人對於交通事故之發生是否有過失
      責任時，除在現場之關係人對於經過情形之敘述外，必再
      參酌車禍發生現場所遺留之各項跡證，於科學上加以綜合
      研判，始能認定行為人對事故之發生是否係能預見而未預
      見，及應注意並能注意而不注意，而定其過失罪責。
（二）聲請人認被告乙○○涉有刑法第276條第1項之過失致人於
      死罪嫌，並認被害人係為躲避被告乙○○所駕駛、違規停
      放之車牌號碼7P-5062號自用小客車，而遭廖坤錦所駕駛
      之大客車所輾斃。惟查：
    (1)本件聲請人雖執如前述理由欄二（一）1至6點認為被告乙
      ○○對於本件車禍具有過失，然臺灣新竹地方法院檢察署
      檢察官曾於94年3月15日會同聲請人、被告乙○○當庭勘
      驗肇事現場附近之商家所錄得之錄影帶畫面，並製成訊問
      筆錄（見93年度偵續字第56號偵查卷宗第38頁至39頁），
      該訊問筆錄已逐一明確將案發期間被告停車位置、狀態、
      被害人行經情況、與被告汽車之相對位置、案發期間周圍
      車輛行進動態記載如下：「被告乙○○車輛係在畫面右方
      往左方算第3輛車輛，在91年11月6日車禍發生當天：21
      時28分43秒，1個黃色亮點停放在第1部與第2部車輛中間
      （黃色亮點應係機車燈光，但非被害人機車），該機車未
      移動。21時28分56秒，畫面中顯示另一黃色亮點（應為
      被害人之機車）由車道移動至被告所停放之車輛及第2部
      車輛間停止，嗣於21時29分16秒移動往車道離開，當時上
      開第1個黃色亮點仍在原處且左下方有人影走向第1個亮點
      。之後並無機車經過。21時29分52秒看見公車經過被告
      車輛後方車道，之後見經過的車輛均走內側車道（顯見車
      禍已經發生）。21時31分52秒見一人站在車道中間似指
      揮交通。21時34分28秒紅色救護車經過。21時36分14
      秒第1個黃色亮點離開。」，原檢察官依據前開勘驗結果
      畫面判斷：被害人在被告車輛左方及另一部車輛中間暫停
      後，始往被告車輛左方之車道離開，被害人在暫停機車時
      即已過被告乙○○之車輛而停在該車左方，於嗣後駛入車
      道時，自無閃避被告乙○○之車輛情形，又車禍係在畫面
      未拍攝到之地方，可知被害人倒地道輾斃之處，距被告乙
      ○○所停放之車輛至少有2部車輛停放之距離，即至少約
      有6、7公尺以上之距離，亦有該署勘驗筆錄在卷可憑（見
      93年度偵續字第56號偵查卷第38頁至第39頁），雖聲請人
      認此與勘驗筆錄記載係被害人騎機車先行通過被乙○○所
      停放之車輛，公車再行經過之記載與事實不符，且21時28
      分56秒所出現之光點若為被害人車輛，其既於21時29分16
      秒移動往車道離開，而公車則於21時29分52秒方過被告車
      輛後方車道。其間相距達36秒。縱被害人騎乘機車時速僅
      30 公里，則公車經過被告所停放車輛之位置時，被害人
      所騎之機車至少距離公車達250公尺之遙，原檢察官之認
      定有違經驗法則云云。惟依上開勘驗錄影帶畫面筆錄之記
      載，顯示錄影帶並未拍攝到車禍現場，且自21時29分16秒
      第2個黃色亮點離開後至21時29分52秒公車經過被告乙○
      ○車輛後方車道之36秒間並無其他機車經過，而第1個黃
      色亮點迨至21時36分14秒始離開，則第1個黃色亮點可排
      除為被害人之可能，而第2個黃色亮點出現以至公車出現
      時間止，又無其他機車出現，而認定第2個黃色亮點為被
      害人機車，並就整個勘驗錄影過程而作成上開認定，並未
      違背論理及經驗法則。且原檢察官亦已於93年度偵續字第
      56號偵察卷中詳予說明不採用上開現場圖、臺灣省竹苗區
      車輛行車事故鑑定委員會及臺灣省車輛行車事故覆議鑑定
      委員會之鑑定及覆議結果之理由，亦無不利於被告之證據
      未經審酌之情形。
    (2)被告廖坤錦固曾於91年11月7日之偵訊筆錄中證稱「我車
      子在外車道，死者的機車在我車的後方，當時路的外側有
      停一部白色自小客車，我聽到擦撞聲，又聽到輪胎壓到東
      西的聲音，我就停車，路邊的人說死者為了閃避自小客車
      撞到我的公車後輪。」（見上開相驗卷第32頁），另證人
      黃鈺清於91年11月7日警詢中證稱「我坐在公車上，我無
      意間頭向後看，突然看見一部機車由巴士後方往北方向行
      駛，該機車閃避前方停放之自小客車（白色），因閃避不
      慎，騎機車騎士便跌倒，而滑進巴士右後輪底下」，而證
      人朱秀珠於臺灣省竹苗區車輛行車事故鑑定委員會鑑定時
      說明「我行經竹北中華路在大約100公尺處看見一位機車
      女騎士，不知在閃什麼，突然倒下，倒在旁邊中間，隨即
      公車輾上拖行，我看見煞車時當事人在我前面... 我騎機
      車在邱麗萍後面有一段距離，公車在我機車與邱機車前方
      ，我與邱機車中間仍有許多機車，但車禍後都離開現，當
      時車流量很大，不是公車頭撞上邱機車」（見上開相驗卷
      第134頁至第135頁），然上開證詞僅能說明事故發生時，
      被害人位於大客車之後方，而路外側停有一部白色自小客
      車及被害人係為閃避某輛白色自小客車或特定事物而發生
      事故，至於被害人所閃避之車輛是何車輛，是否確為被告
      乙○○所停放之車輛，尚無法證明，況事故發生僅一剎那
      之短暫時間，前述證人僅能依據其當時之相對位置、角度
      ，憑剎那印象陳述車禍發生之可能原因及狀況，其記憶之
      清晰程度應不及經由科學器材（即錄影設備）所呈現之結
      果，而依前述錄影帶所呈現之狀況，並經由原檢察官符合
      經驗法則之推斷，不足作為不利於被告乙○○之證據。
九、綜上所述，本件聲請人雖再執首揭理由認被告乙○○涉有過
    失致死罪嫌，而向本院聲請交付審判，惟經本院依職權調閱
    前開偵查卷宗，依其內容所示，臺灣新竹地方法院檢察署檢
    察官所為不起訴處分書及臺灣高等法院檢察署處分書，已就
    聲請人於偵查時提出之告訴理由均逐一予以斟酌，詳予調查
    偵查卷內所存證據，並詳加論述所憑證據及其認定之理由。
    原處分所載證據取捨及事實認定之理由，並無違背經驗法則
    或論理法則之情事，是原臺灣新竹地方法院檢察署檢察官及
    臺灣高等法院檢察署檢察長以被告犯罪嫌疑不足，分別予以
    不起訴處分及駁回再議之聲請，認事用法，並無不當。聲請
    交付審判意旨猶執前詞，認被告被告乙○○涉有刑法第276
    條第1項過失致死罪責，由卷內資料判斷，尚未跨越起訴之
    門檻甚明，是依前揭說明，本件聲請人此部分聲請交付審判
    ，為無理由，自應予以駁回。
十、依刑事訴訟法第258條之3第2項前段，裁定如主文。
中    華    民    國    95    年    3    月  31       日
                  刑事第一庭審判長法  官  賴淑敏
                                  法  官  黃美文
                                  法  官  李毓華
不得抗告。
以上正本證明與原本無異。
中    華    民    國    95    年    3    月  31       日
                                  書記官  李佩真


司法院資訊處製作；財團法人民間司法改革基金會備份。
